【裁判字號】    97,訴,6
【裁判日期】    970709
【裁判案由】    損害賠償
【裁判全文】
臺灣高等法院高雄分院民事判決             97年度訴字第6號
原      告  乙○○
            戊○○
            丁○○
            丙○○
共      同
訴訟代理人  林朋助律師
被      告  己○○
訴訟代理人  甲○○
上列當事人間損害賠償事件，經本院刑事庭裁定移送民事庭，本
院於97年6 月25日言詞辯論終結，判決如下：
    主  文
被告應給付原告乙○○新台幣壹佰萬元，應給付原告戊○○新台
幣伍拾玖萬仟伍佰元，應給付原告丁○○新台幣伍拾萬元，應
給付原告丙○○新台幣伍拾萬元，及均自九十七年六月十二日起
，至清償日止，按年息百分之五計算之利息。
訴訟費用由被告負擔。
本判決於原告乙○○以新台幣貳拾萬元，原告戊○○、丁○○、
丙○○各以新台幣壹拾萬元供擔保後，得假執行。
    事實及理由
一、本件原告起訴主張，被告於96年6 月13日19時許駕駛YY-827
    9 號自用小客車，沿屏東縣東港鎮○○路屏187 線道，由東
    向西方向行駛，途經該道路東向33.4公里處，本應注意車前
    狀況，隨時採取必要安全措施，且汽車在雙向二車道行道時
    ，應在遵行車道內行駛，在劃有分向限制線之路段，不得駛
    入來車車道，竟疏未注意，侵入對向車道，撞及在對向騎乘
    L66- 617號機車之傅聖榮，致傅聖榮因而受有頭部外傷併顱
    骨、枕骨、頸骨、左前臂骨、左小腿骨骨折等傷害，於送醫
    途中死亡。傅聖榮為原告乙○○之子，原告戊○○、丁○○
    、丙○○之父，遭此巨變，原告心靈受創至鉅，自得各分別
    請求原告賠償新台幣（下同）100 萬元之精神慰撫金。又原
    告戊○○支出殯葬費21萬8,500 元，因被告前曾給付12萬5,
    000 元作為被害人傅聖榮之殯葬費用，經扣減後，原告戊○
    ○請求賠償之殯葬費為9 萬3,500 元，又原告戊○○、丁○
    ○、丙○○3 人業已各領取強制責任險保險金50萬元，於所
    得請求之精神慰撫金扣減後，戊○○、丁○○、丙○○各得
    請求之金額為戊○○59萬3,500 元、丁○○、丙○○各為50
    萬元，爰依侵權行為之法律關係，訴請(一)被告給付原告乙○
    ○100 萬元，給付戊○○59萬3,500 元，給付丁○○50萬元
    ，給付丙○○50萬元，及均自97年6 月11日民事更正二狀繕
    本送達翌日起，至清償日止，按年息百分之五計算之利息。
    (二)訴訟費用由被告負擔。(三)願供擔保請准宣告假執行。
二、被告則以：坦承過失而肇禍，惟無能力支付賠償金云云，資
    為抗辯。答辯聲明：(一)原告之訴駁回。(二)訴訟費用由原告負
    擔。
三、原告主張，被告於上開時地駕駛自用小客車，疏未注意車前
    狀況，隨時採取必要安全措施，侵入對向車道，而撞及在對
    向騎乘機車之被害人傅聖榮，致傅聖榮受傷，送醫途中死亡
    等事實，業據提出相驗屍體證明書在卷（交附民卷5 頁）為
    證，且為被告所不爭執，並經本院調取本院97年交上易字第
    11 號 被告被訴過失致死之刑事案件查核屬實，被告過失致
    死罪並經判處有期徒刑8 月確定在案，有該刑事判決在卷（
    本審卷4 頁）可稽，自可信為真實。
四、按，因故意或過失，不法侵害他人之權利者，負損害賠償責
    任；汽車在使用中加損害於他人者，駕駛人應賠償因此所生
    之損害；不法侵害他人致死者，對於支出殯葬費之人，應負
    損害賠償責任；不法侵害他人致死者，被害人之父、母、子
    、女及配偶，雖非財產上之損害，亦得請求賠償相當之金額
    ，民法第184 條第1 項、第191 條之2 、第192 條、第194
    條分別定有明文。經查，被害人傅聖榮為原告乙○○之子，
    為原告戊○○、丁○○、丙○○之父，有戶籍謄本在卷（交
    附民卷6 ～9 頁）為證，從而原告依侵權行為之法律關係，
    訴請被告賠償損害，於法自屬有據。
五、茲依原告請求項目審酌如下：
  (一)殯葬費部分：
    原告戊○○主張其父傅聖榮系爭車禍死亡後，由其支出殯葬
    費21萬8,500 元，經扣除被告前曾給付之12萬5,000 元後，
    請求被告賠償9 萬3,500 元等事實，業據提出殯葬費收據2
    張在卷（交附民卷9 ～10頁間）為證，且為被告所不爭執，
    從而原告戊○○請求被告賠償9 萬3,500 元，自應准許。
  (二)精神慰撫金部分：
    原告主張，原告乙○○為被害人傅聖榮之父，原告戊○○、
    丁○○、丙○○為被害人傅聖榮之子女，其等遽遭喪子、父
    之痛，心靈受創至鉅，分別請求被告各賠償100 萬元之精神
    慰撫金，經扣除原告戊○○、丁○○、丙○○三人業已各領
    取強制責任險保險金50萬元後，原告乙○○請求被告賠償10
    0 萬元，原告戊○○、丁○○、丙○○各請求被告賠償50萬
    元等事實，為被告所不爭執。查原告乙○○初中畢業，無業
    ，依每月領取老漁民補助6,000 元維生，無財產，原告戊○
    ○國中畢業，以打零工維生，每月收入為1 萬3,000 元，有
    土地房屋各1 筆，價值43萬3,600 元，原告丁○○國中肄業
    ，無業，無財產，原告丙○○國中畢業，無業，無財產。被
    告高職畢業，在美容院工作，每月收入約八、九千元，無財
    產，業據兩造陳明在卷，並有稅務電子閘門財產所得調件明
    細表在卷（本審卷19～23頁）可稽，本院審酌兩造身分、地
    位、經濟能力及原告受害之程度，認原告各請求被告賠償精
    神慰撫金100 萬元，尚屬相當，經扣除原告戊○○、丁○○
    、丙○○已領取之強制責任險保險金各50萬元後，原告乙○
    ○請求被告給付100 萬元，原告戊○○、丁○○、丙○○各
    請求被告給付50萬元，為有理由，應予准許。
六、綜上，原告乙○○請求被告給付100 萬元，原告戊○○請求
    被告給付59萬3,500 元（93500 ＋500000＝593500），原告
    丁○○、丙○○各請求被告給付50萬元，及均自97年6 月11
    日民事更正二狀繕本送達翌日（即97年6 月12日）起，至清
    償日止，按年息百分之五計算之利息，為有理由，應予准許
    。又原告陳明願供擔保，請准宣告假執行，於法亦屬有據，
    爰酌定如主文所示之相當擔保金額後，併予准許之。
據上論結，本件原告之訴為有理由，依民事訴訟法第78條、第39
0 條第2 項，判決如主文。
中    華    民    國    97    年    7     月    9     日
                              民事第五庭
                                  審判長法官  蔡明宛
                                  法      官  曾錦昌
                                  法      官  魏式璧
以上正本證明與原本無異。
如對本判決上訴，須於判決送達後20日內向本院提出上訴狀，其
未表明上訴理由者，應於上訴後20日內向本院提出上訴理由書（
均須按他造當事人之人數附繕本）。上訴時應提出委任律師或具
有律師資格之人之委任狀，並依附註條文規定辦理。
中    華    民    國    97    年    7     月    10    日
                                書  記  官  鄔維玲
附註：
民事訴訟法第466條之1 ：
對於第二審判決上訴，上訴人應委任律師為訴訟代理人，但上訴
人或其法定代理人具有律師資格者，不在此限。
上訴人之配偶、三親等內之血親、二親等內之姻親，或上訴人為
法人、中央或地方機關時，其所屬專任人員具有律師資格並經法
院認為適當者，亦得為第三審訴訟代理人。第1 項但書及第2 項
情形，應於提起上訴或委任時釋明之。
                                                   FQ


司法院資訊處製作；財團法人民間司法改革基金會備份。
